臺灣高雄地方法院民事裁定
111年度消債職聲免字第20號
聲　請　人　吳進琪　000000000000000000000000000000000000
00000000000000000000000000000000000000000000000000
相對人即債　合作金庫商業銀行股份有限公司
權人　　　　　　　　00000000000000000000000000000000000
法定代理人　雷仲達　00000000
　　　　　　　　　　000000000000000000000000
　　　　　　　　　　000000000000000000000000000000000000
相對人即債　玉山商業銀行股份有限公司
權人　　　　　　　　000000000000000000000000000000000000
00000000000000000000000000000000000000000000000000000000
法定代理人　黃男州　00000000
　　　　　　　　　　000000000000000000000000
　　　　　　　　　　000000000000000000000000000000000000
00000000000000000000000000000000000000000000000000000000
相對人即債　第一商業銀行股份有限公司
權人　　　　　　　　000000000000000000000000000000000000
法定代理人　邱月琴　00000000
　　　　　　　　　　000000000000000000000000
　　　　　　　　　　00000000000000000000000000000000000
相對人即債　聯邦商業銀行股份有限公司
權人　　　　　　　　000000000000000000000000000000000000
0000000000000000000000000000000000000000000000000000000
法定代理人　林鴻聯　00000000
相對人即債　國泰世華商業銀行股份有限公司
權人　　　　　　　　000000000000000000000000000000000000
法定代理人　郭明鑑　00000000
　　　　　　　　　　000000000000000000000000
　　　　　　　　　　000000000000000000000000000000000000
相對人即債　中國信託商業銀行股份有限公司
權人　　　　　　　　000000000000000000000000000000000000
0000000000000000000000000000000000000000000000000000000
法定代理人　利明献　00000000
　　　　　　　　　　000000000000000000000000
　　　　　　　　　　00000000000000000000000000000000000
相對人即債　富邦資產管理股份有限公司
權人　　　　　　　　00000000000000000000000000000000000
法定代理人　洪主民　00000000
相對人即債　中華開發資產管理股份有限公司
權人　　　　　　　　000000000000000000000000000000000000
法定代理人　林德雲　00000000
　　　　　　　　　　000000000000000000000000
　　　　　　　　　　000000000000000000000000000000000000
上列聲請人即債務人因消費者債務清理事件聲請免責，本院裁定
如下：
    主  文
聲請人即債務人吳進琪不予免責。
    理  由
一、本案基礎事實
　　查聲請人於民國109年5月6日聲請清算，經本院以109年度消
    債清字第110號裁定自109年10月28日開始清算程序，嗣因財
    產不敷清償相關債務及費用，本院乃於110年11月2日以109
    年度司執消債清字第178號裁定終結清算程序確定，而普通
    債權人未同意免責。
二、本件經本院裁定終結清算程序確定，依消費者債務清理條例
    第132條、第133條、第134條之規定，本院應就聲請人是否
    應予免責（即無前開條例第133條、第134條規定之要件）進
    行審理，茲說明如下：
　㈠消債條例第133條前段
　1.本院裁定開始清算程序後，聲請人之財產及所得
　　⑴聲請人的財產
　　　查聲請人名下無財產，亦未領取社會補助、津貼等情，有
      稅務電子閘門財產所得調件明細表、低收入戶/中低收入
      戶/中低老年人生活津貼管理/身障者生活補助/單親家庭
      子女生活教育補助表、勞動部勞工保險局函、勞動部勞動
      力發展署高屏澎東分署函、高雄市政府都市發展局函、臺
      南市政府社會局函在卷可資認定（見院卷第14-18頁、第2
      0-22頁、第77-78頁、第84頁、第101頁）。
　　⑵聲請人之所得
　　　查聲請人自承目前任職越大輪胎，擔任送貨員，月薪新臺
      幣（下同）25000元等語（見院卷第105-106頁），是以依
      聲請人所述收入為計算基準，堪認自109年10月28日開始
      清算程序起至111年3月30日本院調查期日止，以月為單位
      計算，聲請人所得總額為450000元（見院卷第107頁計算
      表）。
　2.本院裁定開始清算程序後，聲請人之支出
　　⑴依衛福部社會司公告109、110、111年度高雄市最低生活費
      為13099元、13341元、14419元，依消債條例第64條之2第
      1項、第2項之規定，聲請人、受扶養者之最低生活費用應
      以前開高雄市每月最低生活費用金額1.2倍計算即15719元
      、16009元、17303元做為計算基準數額。又前開最低生活
      費已包含居住費用（所佔比例24.36%），扣除此部分費用
      後，109、110、111年度之最低生活費為11890元、12109
      元、13088元。
　　⑵聲請人最低生活費
　　　查上開最低生活費用之標準已包含居住費用在內，而聲請
      人係居住老家，並無房租支出，亦無需負擔扶養費等情，
      業據聲請人陳明在卷（見院卷第105-106頁），參酌前開
      說明，應以前開扣除房租後之金額為計算基準。是以自10
      9年10月28日開始清算程序起至111年3月30日本院調查期
      日止，以月為單位計算，聲請人支出最低生活費總額為22
      0242元（見院卷第107頁計算表）。
　3.本院裁定開始清算程序後，聲請人之所得餘額
　　依據上開證據，聲請人前開所得總額扣除個人最低生活費總
    額後，尚有餘額229758元（見院卷第107頁計算表）。
　㈡消債條例第133條後段
　　聲請人於聲請清算前2年期間，可處分所得總額每月25000元
    ，扣除每月個人必要生活費11890元後，尚有餘額13110元等
    情，為聲請人所不爭執（見院卷第105頁），亦為本院109年
    度消債清字第110號裁定認定在案，則聲請人於聲請清算前2
    年期間所得餘額為314640元（計算式：13110×24=314640）
    ；又普通債權人於清算程序中受償總額3913元乙節，亦有10
    9年度司執消債清字第178號裁定、債權表、金額分配表、分
    配結果彙總表、債權人受償金額彙總表在卷可參（見院卷第
    2頁、司執消債清字卷第97-103頁、第412-415頁）。則聲請
    人於本院裁定開始清算程序後，其所得總額扣除個人最低生
    活費總額後仍有餘額，且普通債權人受分配總額顯低於聲請
    清算前2年期間之可處分所得餘額，應已符合消債條例第133
    條所規定不免責事由。
  ㈢消債條例第134條部分
　1.查聲請人於107年至109年間入出境多次之紀錄，有入出境查
    詢表在卷可參（見院卷第12-13頁），惟衡情聲請人出國所
    負債務總額，尚難認逾聲請清算時無擔保及無優先權債務（
    金額181244595元；見司執消債清卷第104-110頁)之半數，
    而生開始本件清算之原因。
　2.本院復查無聲請人有消債條例第134條所列其他各款應不免
    責事由，且債權人亦未提出聲請人有何符合消債條例第134
    條各款所規定之事證供本院參酌，故應認聲請人並無消債條
    例第134條所定不免責事由之存在。
　㈣消債條例第138條
　　本件債權發生原因為信用卡費、消費借貸、汽車貸款等情，
    有債權表在卷可佐（見司執消債清卷第97-103頁），則本件
    債權非屬消債條例第138條所定不受免責裁定影響之事由，
    併予敘明。
三、綜上所述，聲請人既有消債條例第133 條不應免責之事由，
    復未經普通債權人全體同意其免責，揆諸首揭規定，本件聲
    請人應不免責，爰裁定如主文。
四、另債務人因消債條例第133 條之情形，受不免責之裁定確定
    後，繼續清償達該條規定之數額，且各普通債權人受償額均
    達其應受分配額時，依消債條例第141 條之規定，債務人得
    再聲請法院裁定免責。又法院為不免責之裁定確定後，債務
    人繼續清償債務，而各普通債權人受償額均達其債權額之20
    % 以上者，依消債條例第142 條規定，可再行聲請法院裁定
    免責，附此敘明。
中　　華　　民　　國　 111　　年　　4 　　月　　22　　日
              　　民事庭　　法　官　賴寶合
上為正本係照原本作成
如不服本裁定，應於裁定送達後10日內，以書狀向本院提出抗告
，並繳納抗告費新臺幣1千元
中　　華　　民　　國　 111　　年　　4 　　月　　22　　日
  　                        書記官　胡美儀
附錄
一、債務人繼續清償得聲請法院裁定免責之規定：
　　消費者債務清理條例第141條
　　債務人因第 133 條之情形，受不免責之裁定確定後，繼續
　　清償達該條規定之數額，且各普通債權人受償額均達其應受
　　分配額時，得聲請法院裁定免責。　　
    消費者債務清理條例第142條
　　法院為不免責或撤銷免責之裁定確定後，債務人繼續清償債
　　務，而各普通債權人受償額均達其債權額之 20% 以上者，
　　法院得依債務人之聲請裁定免責。
二、債務人嗣後聲請裁定免責時，須繼續清償各普通債權之最低
    應受分配額。